【裁判字號】    99,勞訴,6
【裁判日期】    990409
【裁判案由】    給付報酬
【裁判全文】
臺灣新竹地方法院民事判決               99年度勞訴字第6號
原      告  甲○○○ ○○○○.
訴訟代理人  廖凰玎律師
複  代理人  葉天昱律師
被      告  丁○○
訴訟代理人  乙○○
被      告  新佳國際開發有限公司
兼
法定代理人  乙○○
被      告  戊○○
被      告  丙○○
上二人共同
訴訟代理人  林瑩姮律師
            鄭勵堅律師
            賴一帆律師
上列當事人間請求給付報酬等事件，本院於民國99年3月24日辯
論終結，判決如下：
    主      文
被告丁○○應給付原告新臺幣貳萬陸仟伍佰壹拾陸元。
被告丙○○應給付原告新臺幣捌仟零貳拾肆元及自九十八年五月
十九日起至清償日止，按年息百分之五計算之利息。
原告其餘之訴駁回。
訴訟費用由被告丁○○負擔百分之四，被告丙○○負擔百分之一
，餘由原告負擔。
本判決第一項、第二項得假執行。但被告丙○○以新臺幣捌仟零
貳拾肆元為原告預供擔保，得就本判決第二項部分免為假執行。
原告其餘假執行之聲請駁回。
    事實及理由
壹、程序事項
    原告起訴原請求：被告丁○○應給付新臺幣（下同）95,660
    元；被告新佳國際開發有限公司（下稱新佳公司）、乙○○
    、戊○○、丙○○應連帶給付90,744元；全體被告應連帶給
    付500元。嗣於訴訟進行中以民國98年10月28日民事補正暨
    準備書一狀，及於98年10月30日調解程序變更聲明為：被告
    丁○○應給付77,316元；被告新佳公司、乙○○、戊○○、
    丙○○應連帶給付115,560元；全體被告應連帶給付350元，
    乃減縮及擴張訴之聲明，其請求基礎事實同一且無礙於被告
    防禦及訴訟終結，核與民事訴訟法第255條規定相符，應予
    准許。
貳、實體事項
一、原告主張：其為印尼籍，自94年起先後由被告新佳公司仲介
    或指示分別至被告丁○○、新佳公司、乙○○、戊○○、丙○○等被告住家或辦公處所擔任「居家看護」或「幫傭」等
    工作，但被告等人或積欠報酬，或未依法為原告投保全民健
    康保險，或未完全履行仲介契約，爰依法提起本件訴訟。詳
    述如下：
(一)原告透過被告新佳公司仲介與被告丁○○成立僱用關係，擔
    任「居家看護」工作，照顧被告丁○○兒子彭聖生，直到彭
    聖生於95年3月25日死亡，僱用期間自94年9月20日至95年4
    月30日止，共7月又10日。被告丁○○應支付原告之薪資詳
    如起訴狀原證2即被告乙○○交付被告丁○○及原告之「看
    護工所得薪資及應付其他費用計算表」（下稱薪資計算表）
    編號1至8所載。自94年9月20日至95年4月20日共計7個月，
    每月應領薪資15,840元，每月有4個星期日未休假加班費合
    計2,112元（15840/30=528，528*4=2112），扣除2次體檢費
    共4,000元、居留證費1,000元、健保費共1,512元後，應給
    付原告共計119,152元，被告丁○○僅支付原告39,673元（
    如附表一編號1-7），尚不足79,479元；自95年4月21日至同
    年月30日，共10日，應領薪資5,280元（528*10）、兩個星
    期日（即4月23日、4月30日）加班費共1,056元（528*2），
    扣除健保費216元後，應給付原告6,120元，被告丁○○已支
    付8,283元（如卷內附表一編號8），溢付2,163元。是被告
    丁○○尚積欠原告77,316元。倘被告新佳公司承認已收到被
    告丁○○每月自薪資扣款給付之臺灣服務費，則原告願就已
    扣款項（每月1800元）範圍內再縮減聲明；倘被告丁○○能
    提出薪資計算表所示管理費、銀行貸款、保證金之銀行繳款
    收據正本並交付原告，原告願就已代繳範圍內再縮減聲明，
    惟原證七中國信託商業銀行提供之查詢資料，顯示並無繳付
    紀錄。
(二)被告丁○○兒子過世後，被告新佳公司法定代理人乙○○即
    以「勞委會規定要轉出（詳見新竹地方法院檢察署97年度偵
    字第4749號不起訴處分書第3頁）」為由，請被告丁○○簽
    署「同意轉換雇主或工作外國人名冊」後，被告乙○○於95
    年5月1日將原告帶回設於桃園縣新屋鄉○○村○○路90號之
    新佳公司即乙○○住所，被告新佳公司法定代理人乙○○另
    提出一份載有中文及印文之「轉換雇主同意書」給原告簽名
    ，並告訴原告：以後雇主就是乙○○。原告自此即在該址長
    住，依乙○○指示於該公司辦公處及樓上住家工作，內容包
    括煮飯、打掃等雜工，並由被告乙○○之妻蕭雅雪給付如卷
    內附表2薪資。96年9月19日前不明期間，被告乙○○帶原告
    至台北市○○區○○路（原告記載為文化路）298號照顧被
    告戊○○之母親，為期2週之工資係原告回到新佳公司後，
    由蕭雅雪一併給付，戊○○並未給付任何金錢予原告。於96
    年9月19日被告乙○○帶原告至被告丙○○位於新竹縣芎林
    鄉○○村○○路116巷3號住處從事照顧其父母生活起居之工
    作，至97年4月14日原告打電話給新竹市政府勞工局外勞諮
    詢服務中心始發現被通報為逃逸外勞，這段期間薪資係由被
    告丙○○支付原告，詳如原證10及卷內附表3。原告均係基
    於同一僱佣契約而服從雇主即被告乙○○之指示，且被告戊○○於96年9月19日前不明日期之兩週期間，同意被告乙○○安排原告照顧其母親、被告丙○○於96年9月19日至97年4
    月14日，同意被告乙○○安排原告照顧其父母，原告均認為
    應構成僱佣關係，負同一債務。原告自95年5月1日至96年9
    月18日共16月又18日，應領296,736元（15840*16+2112*16
    + 528*18），被告乙○○之妻蕭雅雪僅給付原告如卷內附表
    2之189,200元，尚不足107,536元。96年9月19日至97年4月
    13日共6月又25日及4個星期日加班，應領123,024元（15840
    *6 +2112*6+528*29），被告丙○○僅給付如卷內附表3所示
    115,000元，尚不足8,024元。被告新佳公司與原告有仲介服
    務契約，其法定代理人乙○○未依法為原告辦理轉換雇主手
    續，且謊報原告為逃逸外勞，其執行職務有故意過失，致原
    告受有「通常情形應受領薪資及加班費」之損失，依民法第
    227條、第224條規定一併請求被告新佳公司賠償。是被告等
    人（除被告丁○○外）應連帶給付原告115,560元（107536+
    8024）。原告主張被告新佳公司、乙○○、戊○○、丙○○
    應負同一債務之不真正連帶責任，其內部關係為何？原告無
    法明悉，此主張是否可採由法官卓裁。
(三)原告誤以為被告新佳公司已合法辦理轉換雇主並按月扣繳健
    保費，直至97年4月12日原告身體不適，由被告丙○○陪同
    前往呂紹達內科診所就醫，因自己健保卡不能用，發覺有問
    題，進而向新竹市政府勞工局外勞諮詢服務中心洽詢，始知
    遭被告新佳公司謊報逃逸。原告因被告等人未向健保局投保
    ，無法享受健保給付，97年4月14日至彭聖勇小兒科內科診
    所看病時，需自費500元，如有健保給付，自負額為150元，
    故請求被告等人連帶給付350元。
(四)被告新佳公司與原告有仲介服務契約，其法定代理人乙○○
    未依法為原告辦理轉換雇主手續，且謊報原告逃逸、侵占原
    告報酬、扣留原告的居留證、護照等文件，不准原告任意外
    出，應認其執行職務有故意、過失，致原告受有「非法逃逸
    外勞」之污衊及不能享有健康保險，侵害原告名譽權、自由
    權、信用權，使原告精神上受到很大傷害，爰依民法第227
    條之1準用第195條及同法第28條、第188條規定請求被告新
    佳公司、乙○○連帶給付慰撫金50萬元等語。
(五)並聲明：
  1.被告丁○○應給付原告77,316元。
  2.被告新佳公司、乙○○、戊○○、丙○○應連帶給付原告
    115,560元，及自起訴狀繕本送達被告新佳公司法定代理人
    乙○○之翌日起至清償日止，按年息5％計算之利息。
  3.被告丁○○、新佳公司、乙○○、戊○○、丙○○應連帶給
    付原告350元。
  4.被告新佳公司、乙○○連帶給付原告50萬，及自起訴狀繕本
    送達被告新佳公司法定代理人乙○○之翌日起至清償日止，
    按年息5％計算之利息。
  5.願供擔保請准宣告假執行。
二、被告等人則分別抗辯如下：
(一)被告丁○○部分：我請原告是要負責照顧我車禍受傷的兒子
    ，我有替原告投保健保，原告的薪水我都有照著仲介公司的
    單子給付，沒有扣原告薪水，當時有讓原告簽收現金給付，
    但因為我兒子已過世四年，簽收的單據已經銷毀，所以我當
    時給他多少也記不得了，我完全沒有欠原告錢，如果我當時
    有欠，原告為何今天才對我請求？薪資係透過乾女兒鄧玉珍
    依照仲介公司所寫的單子所載數額將現金交給原告，餘額再
    交給仲介公司，每個月都如此，從沒有以匯款方式。當初原
    告每月有儲蓄共4萬元，已交給新佳公司轉匯回原告印尼住
    處。沒有替原告繳納銀行貸款，也沒有自原告薪水扣除銀行
    貸款部分，原告剛來的時候只有幾千元，後來愈來愈多，剩
    下的錢就是給仲介的，我不知道為何每月還必須將給原告薪
    資後餘額交給仲介。
(二)被告新佳公司及乙○○部分：原告的第一任雇主是被告丁○○，負責照顧被告丁○○的兒子，他兒子過世後，原告就到
    被告新佳公司處等待轉換新雇主，還未轉換前，原告就逃跑
    。原告只有短暫在公司即住家住過5、6天，是因為原告在等
    待轉換新雇主，所以將原告安置在公司，安置期間是請原告
    帶小孩，有給付原告薪資。被告乙○○沒有資格申請外勞，
    沒有必要跟原告簽雇主轉換同意書，簽了也是違法。沒有要
    求原告打掃公司，也沒有安排原告去照顧被告戊○○母親或
    去被告丙○○家裡工作。我們公司會作一張薪資表，內含勞
    健保、貸款、保證金、體檢費、居留證費用等，仲介公司依
    法不能代扣任何費用，被告丁○○有給付新佳公司服務費，
    是在他兒子過世時一次結清共10,800元（每月1800*6）。被
    告丁○○在原告逃逸後不到一週給我們5萬多元，扣除服務
    費10,800元、印尼辦事處規費、體檢費、居留証費等，所餘
    4 萬元，鄧玉珍說是外勞的存款，被告乙○○的太太蕭雅雪
    有將這筆錢匯回原告印尼指定帳戶（為外勞匯款是仲介服務
    一部分，已先由原告寫好申請書）。原證2是印尼仲介公司
    出具的，雇主根據這來給付外勞薪水。原告在被告丁○○處
    合法工作期間，被告丁○○都有替原告投保，原告逃跑後就
    沒有投保了。原告聲稱被告新佳公司虛報逃逸，這對被告新
    佳公司一點好處也沒有，又居留證一直以來都在原告身上，
    居留證是一年一展延的，為何期限過了原告卻未提出申訴，
    遲至三年後發現自己懷孕才主動到新竹專勤隊報案？原告之
    護照是由鄧玉珍那邊取回後，由被告乙○○主動交給專勤隊
    ，而非如原告所稱專勤隊向乙○○取回。
(三)被告戊○○部分：被告戊○○從未僱用原告從事居家看護工
    作，業經戊○○、黃萬福於新竹地方法院檢察署97年度偵字
    第4749號案件（下稱偵字卷）中證述明確。原告對於其主張
    受僱於被告戊○○之事實，並無提出任何證據佐證，僅稱其
    可以陳述文林路住處之內部傢俱擺置以及該住處1樓為黃萬
    福店面，並有名片、筆記本為證云云，惟縱使上開證據為真
    ，至多僅能證明原告曾到過文林路住處，以及戊○○、黃萬
    福曾將聯絡電話告知原告而已，實際上，原告受僱於被告戊○○之兄嫂丙○○期間，丙○○曾攜同原告赴文林路住處探
    視戊○○之母（即丙○○之婆婆），當時原告向戊○○、黃
    萬福表示欲外出散心，但因不認識路，擔心迷路，故黃萬福
    、戊○○依原告要求，將聯絡電話註記於其筆記本上，並提
    供黃萬福於同址開設店面之名片予原告，豈料遭原告扭曲利
    用。被告戊○○從未予原告有僱用關係，自不負為原告繳納
    健保費之義務。
(四)被告丙○○部分：被告丙○○固曾於96年間僱用原告於新竹
    縣芎林鄉○○村○鄰○○路116巷3號住處擔任看護工作，但
    本次僱用並非由新佳公司介紹，而係自己的前任外籍看護向
    被告丙○○表示，其有個印尼籍同鄉朋友，嫁到台灣後因經
    濟環境不佳，希望能擔任工作協助家計，被告丙○○因工作
    忙碌，家中父母年邁，確有僱用看護協助照顧父母生活起居
    之必要，復念及外籍配偶嫁至異鄉之處境，遂決定僱用原告
    ，約定每月以現金給付原告薪資18,000元，從未積欠報酬。
    原告主張被告戊○○、丙○○應與新佳公司、乙○○連帶給
    付90,744元，未見原告說明連帶責任之請求權基礎為何、被
    告戊○○、丙○○積欠之薪資數額為何。96年9月19日至同
    年9月30日原告工作12日，被告實際支付薪資數額7,500元，
    96年10月至97年3月，原告每月薪資為18,000元（每週週日
    薪資已包含在內），僅在原告請假日數較多之96年12月，經
    原告同意後酌扣500元而已，97年4月1日至同年月13日，原
    告曾於4月6日、13日（均為週日）表示要匯款回印尼及外出
    購買物品、紙箱向被告丙○○請假，原告於當月另以身體不
    適為由請假3日，由於97年4月14日原告隨同外事課人員離開
    ，匆促之下不及與原告結算當月薪資，被告丙○○於98年11
    月30日當庭表示願給付原告8,000元，乃表示善意之和解方
    案，高出實際應付薪資甚多，亦未扣除原告請假之日數。依
    雙方約定及原告請假日數計算，原告97年4月薪資應為4,800
    元（18000*(13-5) /30）。被告丙○○雖曾僱用原告，但雙
    方並無約定應為其繳納健保費，實則，97年4月12日原告係
    以自費方式看診，且該次就診費用亦由被告丙○○為其支付
    ，絕非如原告所言用被告丙○○之健保卡，何況以他人之健
    保卡就診，明顯違反全民健康保險法相關規定，該醫師及診
    所不可能同意以此種方式就診。況依原告起訴狀主張97年4
    月14日原告即與勞工局、移民署專勤隊人員離開被告丙○○
    住家，雙方之僱用契約即告終止，則原告後續於同年月20日
    赴彭聖勇小兒科內科診所看診之費用，實與被告丙○○完全
    無涉。
(五)基於前述，被告丁○○、新佳公司、乙○○請求判決駁回原
    告之訴；被告戊○○、丙○○則聲明：原告之訴及假執行聲
    請均駁回、如受不利益判決，願供擔保請宣告免為假執行。
三、兩造不爭執之事項（見98年12月21日言詞辯論筆錄）
  1.原告透過被告新佳公司仲介與被告丁○○締結僱佣契約，自
    94年9月20日至95年4月30日止，共7月又10日。被告丁○○
    由鄧玉珍交付薪資共47,956元予原告，詳細如卷內附表1。
  2.被告乙○○於95年5月1日將原告帶回被告新佳公司即桃園縣
    新屋鄉○○村○○路90號。
  3.原告於97年4月14日因無健保卡可使用，自費500元至彭聖勇
    小兒內科診所看病，若原告有健保給付，自負額為150元。
  4.原告居留證有效期間為94年9月20日至95年6月3日止。
  5.被告新佳公司與被告丁○○於95年5月19日以陳報函、雇主
    聘僱外籍勞工申請書向行政院勞工委員會申報原告自95年5
    月17日起曠職失去聯繫，遭行政院勞工委員會以連續曠職3
    日失去聯繫為由，廢止聘僱許可。
四、兩造間爭執厥在於：被告丁○○有無積欠原告薪資？原告有
    無與被告乙○○、戊○○、丙○○成立僱佣契約？如有，僱
    用契約內容為何？原告請求被告新佳公司、乙○○、戊○○
    、丙○○應連帶給付115,560元有無理由？原告請求被告丁○○、新佳公司、乙○○、戊○○、丙○○應連帶給付350
    元有無理由？原告請求被告新佳公司、乙○○連帶給付50萬
    元有無理由？茲分敘如下：
(一)按當事人主張有利於己之事實者，就其事實有舉證之責任，
    民事訴訟法第277條前段定有明文。又民事訴訟如係由原告
    主張權利者，應先由原告負證之責，若原告先不能舉證，
    以證實自己主張之事實為真實，則被告就其抗辯事實即令不
    能舉證，或其所舉證據尚有疵累，亦應駁回原告之請求，最
    高法院著有17年上字第917號判例可資參照。是在舉證責任
    分配之原則下，主張權利存在之人，應就權利發生之法律要
    件事實負舉證責任；主張權利變化、消滅之法律要件事實，
    則由否認之人負舉證責任。
(二)關於聲明第一項部分
  1.原告主張與被告丁○○於94年9月20日至95年4月30日（共7
    月又10日）止有僱用關係存在，為被告丁○○所不爭執，自
    堪信為真實。又起訴狀原證2薪資計算表是印尼仲介公司依
    據中華民國政府與印尼政府勞資協議，以及「外國人入國工
    作費用及工資切結書」（見偵字卷第199-201頁）所出具，
    雇主係根據該薪資計算表給付薪資等情，業據被告乙○○陳
    述明確（見被告乙○○99年2月11日回覆），且該「外國人
    入國工作費用及工資切結書」以中文及印文載明「本人已充
    分暸解來華工作每月約定工資為15,840元」字樣，經原告本
    人簽名確認無誤，足認原告主張與被告丁○○間約定每月薪
    資為15,840元，每月4個週日加班費2,112元（15840/30=528
    ，528*4）為可採。是原告上開工作期間應領薪資總額為
    132,000元（即7月又10日之底薪加上30個加班日，15840*7+
    528*(10+30)）。
  2.被告丁○○否認有扣原告薪水，也沒有積欠原告薪資，自應
    由被告丁○○就每月給付原告之薪資數額舉證。然被告丁○○自承給付原告多少金額已不記得，且當初簽收的單據已經
    銷毀，證人鄧玉珍於98年11月30日到庭亦證稱：「（提示附
    表1，原告說你只給這些錢，有何意見？）詳細金額我已經
    忘記了，但是應該不只這些，每個月沒有超過1萬給他」等
    語，究難據為有利被告丁○○之認定。原告既自陳被告丁○○透過鄧玉珍已交付詳如卷內附表1所示共47,956元，復為
    被告丁○○不再爭執，即應以此認定為被告丁○○所實際支
    付之金額。
  3.原告另自陳被告丁○○有為原告繳納2次體檢費4,000元、居
    留證費1,000元、健保費1,728元（216*8）等項目，為被告
    丁○○所不爭執，復有中央健康保險局北區分局98年12月8
    日覆本院回函、偵字卷第88-89頁付款資料明細可佐。另被
    告新佳公司陳報被告丁○○確有給付臺灣服務費，是在丁○○兒子過世時一次結清共10,800元（1800*6，見被告新佳公
    司98年11月12日回覆），以及被告丁○○所稱當初為原告儲
    蓄共4萬元，已交給被告新佳公司轉匯回原告印尼住處等情
    ，核與證人鄧玉珍於98年11月30日到庭證稱：「（一共給仲
    介多少？）他是整筆收的，只給過一次，在外勞離開後不到
    一個月給的」等語，及證人蕭雅雪於98年12月21日到庭證述
    ：「原證3匯款單是我簽名的，其他英文部分在我拿到文件
    時就有了，文件是乙○○給我的，當時我要去銀行，乙○○
    請我順便幫他匯，公事袋裡面有4萬元及本件匯款單，當時
    是我自己去匯款，原告沒有跟我一起去」等情相符，均堪信
    為真實，自應從原告請求薪資中予以扣除。原告雖主張原證
    3 匯款4萬元是原告自己從卷內附表1實領薪水中支付，係由
    蕭雅雪陪同原告至銀行匯款云云，與前揭證人證述內容不符
    ，尚難採取。至原證2薪資計算表所列「稅金、管理費、銀
    行貸款、保證金」等項目，除依原證7中國信託商業銀行帳
    戶明細查詢結果，原告繳款金額為零，及依財政部臺灣省北
    區國稅局楊梅稽徵所97年9月16日函文謂：原告截至97年9月
    16日止尚未發現有綜合所得稅結算申報紀錄（見偵字卷第77
    頁），可知被告丁○○並未替原告繳納貸款或稅金外，其餘
    項目亦未經被告丁○○證明有為原告繳納，自無從扣除。經
    扣除被告丁○○已付薪資、代繳之款項（體檢費、居留證費
    、健保費、臺灣服務費）及匯款返還原告之金額後，被告丁○○尚積欠原告26,516元（000000-00000-0000-0000-0000-
    00000-00000）。
(三)關於聲明第二項部分
  1.原告主張被告乙○○於95年5月1日將原告帶回新佳公司辦公
    處即乙○○住所，提出一份載有中文及印文之「轉換雇主同
    意書」給原告簽名，告訴原告以後雇主就是乙○○，嗣後原
    告並依被告乙○○指示分別到被告戊○○住處及被告丙○○
    住處工作云云。被告乙○○僅自承有將原告帶回新佳公司即
    其住處安置，原告在未轉換雇主前即逃逸，否認與原告有何
    僱用關係；被告戊○○亦否認與原告有何僱用關係；被告丙○○雖自承與原告有僱用關係，但辯稱並非透過被告新佳公
    司，而係自己的前任外傭介紹等語。原告自應就其主張有利
    於己之僱用關係存在及其具體內容為何等事實舉證。
  2.原告雖引用偵查資料，包含被告姜鴻供陳稱「我自92年間起
    為新佳公司負責人兼總經理，丁○○的兒子過世後幾天勞委
    會規定要做轉出」、有請被告丁○○簽署同意轉換雇主或工
    作外國人名冊、證人SITI MARKHAMAH之證詞、原告手繪戊○○住處隔間及傢俱擺設情形，並提出原證3新竹國際商業銀
    行匯出匯款申請書、原證4黃萬福名片、原證5記事簿、原證
    11 戊○○住家照片為證。惟原告始終未能提出所稱95年5月
    1日被告乙○○要求原告簽名載有中文、印文之「轉換雇主
    同意書」，經查亦未見於偵查卷內，被告乙○○亦否認有與
    原告簽署該同意書，則是否確有此事，已有疑問。又上開被
    告乙○○之陳述，僅能證明被告乙○○為被告新佳公司之負
    責人，在被告丁○○兒子過世後，有請被告丁○○依規定為
    原告做轉換雇主程序爾；原告另主張原證3新竹國際商業銀
    行匯出匯款申請書係蕭雅雪陪同原告前往新竹國際商業銀行
    新屋分行匯款云云，核與證人蕭雅雪於98年12月21日到庭證
    述：「當時是我自己去匯款，原告沒有跟我一起去，受款人
    、受款銀行等資料都是我拿到文件時就有了」等情不符，是
    否可信，亦足質疑。
  3.居住被告新佳公司附近之外勞SITI MARKHAMAH於警詢及偵查
    中雖證稱：「我每天外出購買東西都會看見原告在打掃，還
    有丟垃圾時也會碰到。我是在桃園縣新屋鄉○○路55號我工
    作的地方認識原告，我知道她做打掃拖地，她工作的地方旁
    邊是一間紙箱工廠。我知道她在那裡工作一年多，我不知道
    她何時離開，但是我在那裡跟她認識就有一年多」、「我看
    到她在那邊工作的時間，從我剛到台灣2006年7月20日至
    2007年8、9月間，她是在92號工作，我工作地點在她工作地
    點斜對面」等語（見偵字卷第94-95頁、偵續卷第19-20頁）
    ，然依原告主張，於96年9月19日前不明日期，被告乙○○
    帶原告至台北市○○區○○路298號照顧被告戊○○母親達2
    週，證人SITI MARKHAMAH是否可能每天都看到原告在打掃，
    不無疑問，又縱然上開證述情節為真，原告究基於何種法律
    關係為被告新佳公司或被告乙○○打掃，尤不得而知，倘為
    僱用關係，係存在於原告與被告新佳公司抑或被告乙○○之
    間，契約內容如何，亦無從據此推論。況證人蕭雅雪於本院
    及偵查中證稱：「95年5月1日乙○○有把原告帶回公司即住
    家，印象中待不到一週，原告會主動幫忙掃地，如何離開不
    清楚。95年5月1日之後沒有付錢給原告」、「原告住公司3
    天左右就不見了，我們沒有僱用她煮飯、打掃，何況是一年
    半」等語（見本院98年12月21日筆錄、偵字卷第146頁），
    可知原告係主動幫忙，並非與被告乙○○有何僱用關係；以
    及證人即新佳公司員工黃麗香亦證稱：「原告在公司住沒幾
    天就跑掉，我們就依法申報外勞逃逸手續。她確實是逃跑，
    申請逃逸是我申請辦理」等情（見偵字卷第146頁），考量
    證人蕭雅雪係被告乙○○之妻，實際上居住於新佳公司辦公
    處即乙○○住所，而證人黃麗香係新佳公司員工，工作地點
    亦為新佳公司辦公處即乙○○住所，其二人之證述內容顯較
    未與原告共同居住之證人SITI MARKHAMAH之證述更為可信，
    此外，復有行政院勞委會95年5月26日函、連續曠職三日失
    去聯繫外國人名冊、95年3月27日原告簽署「同意轉換雇主
    同意書」、開會通知（看護工轉出）等文件在卷可稽，應認
    被告乙○○辯稱原告於95年5月初至新佳公司辦公處即乙○○住處後，於等待轉換雇主期間，即已逃逸，並未與原告簽
    署轉換雇主同意書等語，並非無據。
  4.至原告手繪戊○○住處隔間及傢俱擺設情形（見偵續卷第13
    -14頁）及原證4黃萬福名片、原證5記事簿、原證11戊○○
    住家照片等，至多僅足以證明原告曾到過被告戊○○設於台
    北市○○區○○路298號住處，以及被告戊○○、訴外人黃
    萬福曾將聯絡方式告知原告爾。且證人即被告戊○○之弟黃
    萬福於偵查時證稱：「我沒有申請外勞，也沒有透過新佳公
    司申請外勞，所以我不認識甲○○○  ○○○○○○○○，我母親現在是
    由我二哥戊○○申請外勞在照顧」（見偵字卷第118頁），
    被告戊○○亦於偵查時證稱：「照顧我媽媽也就是丙○○的
    婆婆的外勞，我都是叫HEMI，是合法申請的，而非庭上所說
    的甲○○○  ○○○○○○○○，沒見過甲○○○  ○○○○○○○○」（見偵字卷第
    145頁）等情，除是否有見過原告與前揭書證顯示結果不同
    外，亦難茲為有利原告之認定。原告既未能舉證證明其與被
    告乙○○之間有無成立僱用關係、僱用關係內容為何等節，
    則原告主張自95年5月1日起至96年9月19日止受僱於乙○○
    ，期間並由被告乙○○帶原告至上開住處照顧被告戊○○母
    親達2週，尚難採信。從而，原告請求其於95年5月1日至96
    年9月18日應領而未領之薪資107,536元，即無理由。
  5.原告就其於被告丙○○住處工作之法律關係，同時主張係受
    僱於被告乙○○及丙○○（見起訴狀第4頁、民事補正暨準
    備書一狀第10頁），被告乙○○部分難認有何僱用關係存在
    ，業如前述，被告丙○○則自認於96年9月19日至97年4月13
    日與原告有僱用關係，且確實未給付原告97年4月份薪資，
    自堪信為真實。惟原告主張薪資計算方式為月薪15,840元，
    另加計週日加班費每日528元，被告丙○○則辯稱與原告約
    定月薪18,000元，已包含週日加班費在內，觀諸原告所製作
    且為被告丙○○不爭執之卷內附表3薪資表所示，除96年9月
    及96年12月之外，其餘整月薪資原告均實領18,000元，且如
    依原告主張之計算方式，其整月應僅領取17,952元（15840+
    528*4），而非實領之18,000元，故應認原告與被告丙○○
    約定月薪（已含週日加班）為18,000元無訛，則96年10月、
    11月、97年1月至3月之薪資，被告丙○○均未積欠原告。就
    96年9月薪資，被告丙○○於98年11月30日到庭具結供稱：
    「9月19日至9月30日是12天，後面再加上528*2是我多給原
    告兩天的錢，這期間兩個週日的薪資已經算入該12天之內，
    且我另外多給他兩天」等語，並有原證10被告丙○○所寫計
    算方式在卷可佐，足認原告與被告丙○○均同意就未滿整月
    之薪資計算採按日計算方式，且如逢週日，則加給一日之加
    班費，如此計算結果（假設1個月有30日及4個週日加班，則
    為17,952元）亦較接近於原告與被告丙○○關於整月薪資之
    約定數額18,000元。依此，96年9月19日至30日共12天，其
    中9月21日、9月28日為週日加班，原告應領薪資為7,392元
    ，被告丙○○已給付原告7,500元，並未積欠原告薪資。而
    97年4月1日至13日共13日，其中4月5日、4月12日為週日加
    班，原告應領薪資為7,920元（528*13+528*2），此部分被
    告丙○○並未給付。另就96年12月及97年4月薪資，被告丙○○抗辯原告時常以有事或身體不適為由請假，被告會事先
    經過原告同意後予以扣款，96年12月部分有卷內附表3金額
    可稽，97年4月部分，原告係於4月6日及4月13日（均為週日
    ）表示要匯款回印尼及外出購買物品、紙箱請事假，當月原
    告另以身體不適為由請3天病假云云，為原告所否認，被告
    丙○○僅泛稱：原告如有沒有請假的話，怎麼可能懷孕等語
    ，並未提出其他事證證明原告確有請假之事實，且原告是否
    係於受僱被告丙○○期間懷孕，尚不得而知，無從僅以原告
    懷孕即謂原告有請假，而金融機構於週日均未上班，原告係
    以何種方式匯款回印尼，亦有可疑，是被告抗辯原告有請假
    應予扣款云云，無足採認。從而，被告丙○○尚積欠原告96
    年12月薪資500元及97年4月薪資7,920元，合計為8,420元，
    原告就受僱被告丙○○部分僅請求8,024元，應予准許。
  6.再者，原告主張被告新佳公司法定代理人乙○○未依法為原
    告辦理轉換雇主手續，且謊報原告為逃逸外勞，其執行職務
    有故意過失，致原告受有通常情形應受領薪資及加班費之損
    失云云，為被告新佳公司及乙○○否認，自應由原告舉證以
    實其說。原告主張不可採之理由，除如前述(三) 2、3、4之
    說明外，原告另請求傳喚證人即新竹市政府外勞諮詢服務中
    心林雪梅（范价呈部分已於98年11月30日捨棄）欲證明原告
    完全不知道自己被通報為逃逸外勞一節，惟依原證6受理外
    勞諮詢服務案件紀錄表及電話紀錄內容，顯示原告因健保卡
    不能使用而洽詢該單位，證人林雪梅經查詢並告知原告為逃
    逸外勞，原告則自稱其沒有逃跑等情，證人林雪梅僅聽原告
    單方面之陳述，難以資為被告乙○○有謊報原告為逃逸外勞
    之依據，何況被告新佳公司如可依法為原告轉換雇主，尚可
    自新雇主獲得仲介服務費用，對其有利，何須捨此利益而主
    動向行政院勞工委員會通報原告為逃逸外勞，甘冒偽造文書
    之風險？亦與常理未合。原告既未能證明其主張，則原告請
    求被告新佳公司、乙○○應賠償其依通常情形應受領薪資及
    加班費之損失，礙難採信。
  7.末按數人負同一債務，明示對於債權人各負全部給付之責任
    者，為連帶債務；無前項之明示時，連帶債務之成立，以法
    律有規定者為限，民法第272條定有明文。本件原告請求被
    告新佳公司、乙○○、戊○○應就被告丙○○積欠薪資部分
    負連帶責任，並未說明當事人之間有何明示約定或法律規定
    ，顯屬無據，應予駁回。
(四)關於聲明第三項部分
  1.就全民健康保險之保險對象，全民健康保險法第10條第2項
    前段規定：「不符前項資格規定（即具有中華民國國籍者）
    ，而在臺灣地區領有居留證明文件，並符合第8條所定被保
    險人資格或前條所定眷屬資格者，自在臺居留滿4個月時起
    ，亦得參加本保險為保險對象」，而符合第10條規定之保險
    對象，除第11條所定情形外，始應一律參加本保險，亦為同
    法第11條之1所明定。申言之，倘非該法第10條所定保險對
    象，即非屬強制投保範圍，如當事人間亦無特別約定，則雇
    主自無義務為受僱人投保全民健康保險。
  2.本件原告依臺灣新竹地方法院檢察署97年度偵字第4749號偵
    查卷第30頁之外勞居留資料查詢結果，其居留證有效期間自
    94年9月20日至95年6月3日止，原告於97年4月14日至彭聖勇
    小兒科內科診所看病時，已逾居留證有效期間，則原告並非
    領有有效居留證明文件之人，顯不符合上開強制保險之要件
    ，且被告丙○○抗辯並未約定須替原告投保全民健康保險，
    原告亦未舉證證明其與被告丙○○之間有何雇主應為受僱人
    投保之約定，則原告並無所謂「依法享有全民健康保險」之
    權利，難謂被告等人有何共同侵權行為。
(五)關於聲明第四項部分
  1.原告主張被告新佳公司法定代理人乙○○未依法為原告辦理
    轉換雇主手續，且謊報原告逃逸、侵占原告報酬、扣留原告
    的居留證、護照等文件，不准原告任意外出，應認其執行職
    務有故意、過失，致原告受有「非法逃逸外勞」之污衊及不
    能享有健康保險云云，為被告新佳公司及乙○○所否認，辯
    稱原告之護照是從鄧玉珍那邊取回後，由被告乙○○主動交
    給專勤隊，而非如原告所稱專勤隊向乙○○取回等語，原告
    自應舉證以明其說。
  2.關於原告主張被告新佳公司未依法為原告辦理轉換雇主手續
    、謊報原告逃逸一節不足採取之理由，業如(三)2、3、4、6
    之說明。而原告對被告乙○○提出行使偽造文書罪、侵占罪
    之告訴，亦經臺灣新竹地方法院檢察署97年度偵字第4749號
    以被告乙○○犯罪嫌疑不足為由，不起訴處分在案（再議發
    回偵查中），此外，原告復未提出其他事證證明被告乙○○
    有何所稱之行為，是原告此項請求，亦無理由。
五、綜上所述，原告基於僱用關係請求被告丁○○給付26,516元
    、被告丙○○給付8,024元，為有理由，應予准許，其餘請
    求部分，則無理由，應予駁回。就聲明第二項之遲延責任，
    原告係請求被告等人（除丁○○外）自起訴狀繕本送達被告
    新佳公司法定代理人乙○○之翌日起至清償日止，按年息5
    ％計算之利息，應解為對被告丙○○亦有請求遲延責任之意
    思表示，本件起訴狀繕本已於98年5月18日送達被告丙○○
    ，有送達證書在卷為憑，是被告丙○○應另給付自98年5 月
    19日起至清償日止，按年息5％計算之利息。
六、本判決第1、2項所命給付之金額未逾500,000元，應依民事
    訴訟法第389條第1項第5款之規定依職權宣告假執行，是原
    告陳明願供擔保聲請宣告假執行，核無必要。被告丙○○陳
    明願供擔保聲請宣告免為假執行，核無不合，爰酌定相當之
    擔保金額宣告之。至原告其餘假執行之聲請，因該部分訴之
    駁回而失所依據，應併予駁回。
七、兩造其餘攻擊或防禦方法，核與判決結果不生影響，爰不一
    一論述。
八、據上論結，本件原告之訴為一部有理由，一部無理由，應依
    民事訴訟法第79條、第389條第1項第5款、第392條第2項，
    判決如主文。
中    華    民    國    99    年    4     月    9     日
                  民事第二庭  審判長法  官  王銘勇
                                    法  官  林麗玉
                                    法  官  梁智賢
以上正本係照原本作成。
如對本判決上訴，須於判決送達後20日內向本院提出上訴狀。
中    華    民    國    99    年    4     月    9     日
                                    書記官  黃詩傑

司法院資訊處製作；財團法人民間司法改革基金會備份。
